---
title: "Projektaufgaben Block 1"
author: "Carlo Michaelis, 573479; Lukas Ruff, 572521"
date: "15 November 2016"
documentclass: article
fontsize: 10pt
header-includes:
  - \usepackage{amsthm}
  - \usepackage{MnSymbol}
  - \usepackage{theoremref}
  - \newtheorem{satz}{Satz}
  - \usepackage{amssymb}
  - \usepackage{bbm}
output: 
  pdf_document:
    latex_engine: pdflatex
    keep_tex: true
    fig_caption: true
    number_sections: true
---

```{r setup, include=FALSE}
knitr::opts_chunk$set(echo = TRUE)
```


# Infinite-Monkey-Theorem

## Formulierung und Beweis des Infinite-Monkey-Theorems

Laut dem Infinite-Monkey-Theorem wird ein Affe, der unendlich lange zufällig auf einer Schreibmaschine tippt, fast sicher jede beliebige Zeichenkette unendlich oft schreiben. Diese bildhafte Interpretation des mathematischen Satzes soll der gedanklichen Einordnung von Unendlichkeit dienen. Das Infinite-Monkey-Theorem ist ein Beispiel für die Anwendung des Lemmas von Borel-Cantelli. \newline

\begin{satz}[Lemma von Borel-Cantelli] 
Sei $(\Omega, \mathcal{F}, P)$ ein Wahrscheinlichkeitsraum.

a) Ist $(A_n)_{n \in \mathbb{N}}$ eine Folge von Ereignissen mit $\sum_{n \in \mathbb{N}} P(A_n) < \infty$, so gilt 
$$ 
P \left( \limsup_{n \to \infty} A_n \right) = 0.
$$

b) Ist $(A_n)_{n \in \mathbb{N}}$ eine Folge von unabhängigen Ereignissen mit $\sum_{n \in \mathbb{N}} P(A_n) = + \infty$, so gilt 
$$
P \left( \limsup_{n \to \infty} A_n \right) = 1.
$$
\end{satz}

Um das Infinite-Monkey-Theorem formulieren zu können, modellieren wir zunächst einen geeigneten Wahrscheinlichkeitsraum. Definiere dazu ein endliches Alphabet $\Omega := \{\text{a, b, c, } \ldots \}$, d.h.\ $\Omega$ ist eine Menge von Zeichen (Buchstaben, Satzzeichen, Zahlen, etc.\) mit $\vert \Omega \vert = n$ für ein $n \in \mathbb{N}$. Setze weiter die zugehörige $\sigma$-Algebra als Potenzmenge $\mathcal{F} := \mathcal{P}(\Omega)$ und definiere das Wahrscheinlichkeitsmaß $P$ als diskrete Gleichverteilung, d.h.\ $P(A) = \frac{\vert A \vert}{\vert \Omega \vert} = \frac{\vert A \vert}{n}$ für $A \in \mathcal{F}$. Somit modelliert $(\Omega, \mathcal{F}, P)$ das Ziehen von Zeichen aus einem Alphabet mit gleicher Wahtscheinlichkeit. Den Übergang zu Zeichenketten (Folgen von Zeichen aus dem Alphabet $\Omega$) können wir nun mittels des (stets existierenden und eindeutigen) Produktraumes $(\Omega^{\mathbb{N}}, \mathcal{F}^{\mathbb{N}}, \mathbb{P})$ mit $\mathbb{P} := P^{\mathbb{N}}$ bewerkstelligen. Hiermit können wir das Infinite-Monkey-Theorem wie folgt formulieren und beweisen: \newline

\begin{satz}[Infinite-Monkey-Theorem]
Betrachte den oben definierten Produktraum $(\Omega^{\mathbb{N}}, \mathcal{F}^{\mathbb{N}}, \mathbb{P})$ von (unendlich langen) Zeichenketten und sei $s = (s_1, \ldots, s_m)^\top \in \Omega^m$ eine beliebige Zeichenkette der Länge $m \in \mathbb{N}$ (String). Definiere zu $k \in \mathbb{N}$ das Ereignis
$$ 
A_{k} := \left\{ \omega = (\omega_j)_{j \in \mathbb{N}} \in \Omega^{\mathbb{N}} \, : \, \omega_k = s_1, \ldots, \omega_{k+m-1} = s_m \right\},
$$
d.h.\ $A_k$ ist das Ereignis, dass String $s$ der Länge $m$ an der Stelle $k$ in einer Zeichenkette beginnt. Dann ist $(A_{jm+1})_{j \in \mathbb{N}_0}$ eine Folge unabhängiger Ereignisse und es gilt
$$
\mathbb{P} \left( \limsup_{j \to \infty} A_{jm+1} \right) = 1.
$$
\end{satz}

\begin{proof}[Beweis]
Es sei $\pi_i: \Omega^{\mathbb{N}} \to \Omega, (\omega_j)_{j \in \mathbb{N}} \mapsto \omega_i$ die $i$-te Koordinatenprojektion auf dem kartesischen Produkt $\Omega^{\mathbb{N}}$. Weiter sei $(I_j)_{j \in \mathbb{N}_0}$ eine Zerlegung von $\mathbb{N}$ in disjunkte Blöcke der Länge $m$, d.h.\ 
$$
\mathbb{N} = \bigcupdot_{j \in \mathbb{N}_0} I_j \qquad \text{mit} \qquad I_j := \bigcup_{k = 1}^m \{jm+k\}, \, j \in \mathbb{N}_0.
$$
Dann folgt für $j \in \mathbb{N}_0$
$$
\begin{aligned}
\mathbb{P}(A_{jm+1}) &= \mathbb{P}\left( \left\{ \omega \, : \, \omega_{jm+1} = s_1, \ldots, \omega_{(j+1)m} = s_m \right\} \right) \\
&= \mathbb{P}\left( \bigcap_{k = 1}^m \pi_{jm+k}^{-1}(\{s_k\}) \right) \\
&= \prod_{k=1}^m P(\{s_k\}) = \left(\frac{1}{n} \right)^m,
\end{aligned}
$$
da $\mathbb{P} = P^{\mathbb{N}}$ Produktmaß ist. Weiter folgt für $j_1, j_2 \in \mathbb{N}_0, j_1 \not = j_2$:
$$
\begin{aligned}
\mathbb{P} \left( A_{j_1m+1} \cap A_{j_2m+1} \right) &= \mathbb{P}\left( \left\{ \omega \, : \, \omega_{j_1m+1} = s_1, \ldots, \omega_{(j_1+1)m} = s_m \right\} \cap \left\{ \omega \, : \, \omega_{j_2m+1} = s_1, \ldots, \omega_{(j_2+1)m} = s_m \right\} \right) \\
&= \mathbb{P}\left( \left( \bigcap_{k = 1}^m \pi_{j_1m+k}^{-1}(\{s_k\}) \right) \cap \left( \bigcap_{k = 1}^m \pi_{j_2m+k}^{-1}(\{s_k\}) \right) \right) \\
&= \left( \prod_{k=1}^m P(\{s_k\}) \right)^2 = \left(\frac{1}{n} \right)^m  \left(\frac{1}{n} \right)^m = \mathbb{P}(A_{j_1m+1}) \cdot \mathbb{P}(A_{j_2m+1}),
\end{aligned}
$$
da $I_{j_1} \cap I_{j_2} = \emptyset$ für $j_1 \not= j_2$. Somit ist $(A_{jm+1})_{j \in \mathbb{N}_0}$ eine Folge unabhängiger Ereignisse mit
$$
\sum_{j \in \mathbb{N}_0} P(A_{jm+1}) = \sum_{j \in \mathbb{N}_0} \left(\frac{1}{n}\right)^m = + \infty.
$$
D.h.\ mit Teil b) des Lemma von Borel-Cantelli folgt die Behauptung.
\end{proof}

Es gilt also

$$
\begin{aligned}
\mathbb{P} \left( \limsup_{j \to \infty} A_{jm+1} \right) &= \mathbb{P} \left( \bigcap_{j \in \mathbb{N}_0} \bigcup_{k \geq j} A_{km+1} \right) \\
&= \mathbb{P} \left( \left\{ \omega \in \Omega^{\mathbb{N}}  \, : \, \forall j \in \mathbb{N}_0 \, \exists k \geq j : \omega \in A_{km+1} \right\} \right) \\
&= \mathbb{P} \left( \left\{ \omega \in \Omega^{\mathbb{N}}  \, : \, \omega \in A_{jm+1} \text{ für unendlich viele } j \in \mathbb{N}_0 \right\} \right) = 1,
\end{aligned}
$$
d.h.\ jeder beliebige String $s$ der Länge $m$ erscheint fast sicher unendlich oft.

## Simulation eines Infinite-Monkey Experiments

In diesem Abschnitt wollen wir das Infinite-Monkey-Theorem experimentell simulieren. Wir schreiben hierzu eine R-Funktion die solange zufällig Zeichen aus dem Alphabet $\Omega = \{a, b, \ldots, y, z\}$ mit gleicher Wahrscheinlichkeit (d.h.\ $\frac{1}{26}$) auswählt, bis eine vorgegebene Zeichenkette $s = (s_1, \ldots, s_m)^\top \in \Omega^m, m \in \mathbb{N},$ vollständig erschienen ist. Die R-Funktion gibt dann die Anzahl der bis zum Erscheinen der Zeichenkette $s$ gezogenen Zeichen zurück. Damit simulieren wir die Zufallsvariable $X: \Omega^{\mathbb{N}} \to \mathbb{N}$ mit 
$$ 
X(\omega) = \min\{k+m-1 \, : \, \omega_k = s_1, \ldots, \omega_{k+m-1} = s_m \text{ für } k \in \mathbb{N} \}
$$

Wir haben die Funktion wie folgt in R implementiert:[^1]

[^1]: Eine effizientere Implementierung wäre je Schleifendurchlauf eine größere Anzahl an Zeichen zu generieren und den resultierenden Zeichen-Block mit einem Fenster nach `strTarget` zu durchsuchen. Dabei muss beachtet werden, dass `strTarget` auch in der Überlappung zweier Blöcke erscheinen könnte. Für unsere Untersuchung ist eine vereinfachte (ineffiziente) Implementierung jedoch ausreichend. Für große Samples oder einen langen String `strTarget` sollte jedoch auf jeden Fall eine effizientere Implementierung herangezogen werden.

\newpage
```{r Infinite-Monkey}
fnInfiniteMonkey <- function(strTarget) {
  # This function is a simulation of the Infinite-Monkey-Theorem. It generates a
  # random sequence of letters until a given target string appears.
  # 
  # Args:
  #   strTarget: The target string which should be matched
  #   
  # Returns:
  #   The number of generated letters until the target string appeared
  
  # Split target string to vector of chars
  vecCharTarget <- strsplit(strTarget, "")[[1]]
  # Get the number of letters in target string
  nTarget <- length(vecCharTarget)
  
  # Set counting variable (at least nTarget letters needed)
  nCounter <- nTarget
  
  # Switch on the monkey (i.e. sample the first nTarget letters)
  vecLetterSeqTail <- sample(letters, nTarget, replace = TRUE)
  
  # Let the monkey type until target string was written
  while(!identical(vecCharTarget, vecLetterSeqTail)) {
    
    # Let the monkey hit another key (sample next letter) and store in 
    # vecLetterSeqTail (first in, first out)
    if (nTarget == 1) {
      vecLetterSeqTail <- sample(letters, 1)
    } else {
      vecLetterSeqTail <- c(vecLetterSeqTail[2:nTarget], 
                            sample(letters, 1, replace = TRUE))
    }
    # Count
    nCounter <- nCounter + 1
  }
  
  # Return the length of the generated letter sequence
  return(nCounter)
}
```

```{r Infinite-Monkey Simulation, echo=FALSE, cache=TRUE, fig.height=4, fig.cap="Histogram of letter sequence lengths and mean letter sequence length by number of samples.\\label{fig:plotMonkey}"}
fnEvaluateMonkey <- function(strTarget, nSamples) {
  # This function runs the Inifinite-Monkey multiple times with a given
  # string and evaluates the outcome with some plots
  # 
  # Args:
  #   strTarget: The target string which should be matched
  #   nSamples:  Number of samples, which should be used for evaluation
  #   
  # Returns:
  #   The Monte-Carlo approximation of the exptected value
  
  # Prepare vector for resulting lengths of letter sequences
  vecLetterSeqLen <- integer(nSamples)
  
  # RELEASE THE MONKEYS! (... one after another)
  for (i in 1:nSamples) {
    vecLetterSeqLen[i] <- fnInfiniteMonkey(strTarget)
  }
  
  # Compute mean with each new sample
  vecLetterSeqLenMeans <- cumsum(vecLetterSeqLen) / (1:nSamples)
  
  # Split plot panel
  par(mfrow = c(1,2), ps = 9, cex.axis = 0.9, cex.lab = 0.9)
  
  # Plot histogram
  hist(vecLetterSeqLen,
       breaks = seq(min(vecLetterSeqLen), max(vecLetterSeqLen), length = 50),
       xlab = "Length of letter sequence",
       main = NULL)
  abline(v = vecLetterSeqLenMeans[nSamples], col = "red")
  legend("topright", legend = "Mean", lty = 1, col = "red")
  
  # Plot means
  plot(1:nSamples, vecLetterSeqLenMeans,
       xlab = "Number of samples",
       ylab = "Mean length of letter sequence up to sample",
       type = "l")
  abline(h = vecLetterSeqLenMeans[nSamples], col = "red")
  legend("topright", legend = "Mean", lty = 1, col = "red")
  
  # Set title
  title(paste("Target string: '",strTarget, "'",
              "; Mean length of letter sequence: ",
              vecLetterSeqLenMeans[nSamples], sep = ""),
        outer = TRUE, line = -2)
  
  # Return MC approximation
  return(vecLetterSeqLenMeans[nSamples])
}

# Set seed
set.seed(7)
# Simulate
numMCMean <- fnEvaluateMonkey("ab", 10^2)
```

In Figure \ref{fig:plotMonkey} haben wir ein Histogramm der simulierten Anzahlen von Zeichen und die durchschnittliche Anzahl von Zeichen, bis die Zeichenkette `'ab'` vollständig erschienen ist, für $10^4$ Samples geplottet. Wir können sehen, dass die Anzahl von Zeichen $X$ einer rechtsschiefen Verteilung folgt. Die durch das starke Gesetz der großen Zahlen motivierte Monte-Carlo-Approximation von $\mathbb{E}[X]$ liegt bei `r numMCMean`. 

Zur Simulation von Infinite-Monkey Experimenten wollen wir abschließend noch folgende Überlegung durchführen: würden wir anstatt einer fortlaufenden Zeichenfolge, bei welcher je Schleife nur ein weiterer Letter generiert wird, je Schleifendurchlauf einen Zeichen-Block der Länge $m$ generieren und mit $s$ vergleichen, so entspräche jeder Schleifendurchlauf einem Bernoulli-Experiment mit Erfolgswahrscheinlichkeit $p = \left( \frac{1}{n} \right)^m$. In diesem Fall wäre die Anzahl der Blöcke, die notwendig sind um eine Übereinstimmung mit $s$ zu erhalten, gerade geometrisch-verteilt mit Erfolgswahrscheinlichkeit $p = \left( \frac{1}{n} \right)^m$. Diese Zerlegung in Blöcke der Länge $m$ entspricht genau der Folge unabhängiger Ereignisse aus dem Beweis des Theorems.


\newpage

# Monte-Carlo-Approximationen

``` {r Monte-Carlo Fehlerabschätzung, echo=FALSE, cache=TRUE}
fnErrorEstimation <- function(X, fnRandom, m = 100,
                    fnValueCalculation = function(x) {x}) {
  # This function is doing the error calculation, plotting all results,
  # generating and plotting confidence band.
  # There are two different methods in use:
  #  * Using central limit theorem
  #  * Using simulation
  # 
  # Args:
  #   X:        Contains the data, can be raw random or already precalculated
  #   fnRandom: Function to use in specific case to generate random values
  #   m:        Number of MC-Simulations, has default value
  #   fnValueCalculation:
  #             If values should be computed in any way, this function is doing
  #             it. If no value is given, just use values X as they are (default)
  #   
  # Returns:
  #   Nothing, just prints the plot
  
  # Calculate values
  if(class(X) != "list") { X = list(X) }
  x <- do.call(fnValueCalculation, X)
  
  # Save length of sample in variable
  n <- length(x)
  
  ################ Error estimation using central limit theorem ################
  
  # Compute mean with each new sample
  vecMeans <- cumsum(x) / (1:n)
  
  # NOTE: t-distribution
  # Compute confidence band
  vecConf <- list(top = NULL, bottom = NULL)
  for(i in 1:n) {
    vecConf$top[i] <- vecMeans[i] + 1.96*sqrt(var(x[1:i])/i)
    vecConf$bottom[i] <- vecMeans[i] - 1.96*sqrt(var(x[1:i])/i)
  }
  
  # Plot means against number of samples
  plot(1:n, vecMeans, type="l",
       xlab = "Number of Monte-Carlo samples",
       ylab = "Monte-Carlo approximation",
       ylim = c(min(na.omit(vecConf$bottom), vecMeans),
                max(na.omit(vecConf$top), vecMeans)),
       pch = 4, cex = 0.8)
  
  # Plot overall mean
  abline(vecMeans[n], 0, col = "red")
  
  # Plot confidence band
  lines(vecConf$top, col = "blue")
  lines(vecConf$bottom, col = "blue")
  
  ##################### Error estimation using simulation #####################
  
  # Generate n x m matrix with random values
  mSampleMatrix <- NULL
  for(i in 1:m) {
    X <- fnRandom(n)
    if(class(X) != "list") { X = list(X) }
    mSampleMatrix <- cbind(mSampleMatrix, do.call(fnValueCalculation, X))
  }
  
  # Calculate confidence band
  mEst <- apply(mSampleMatrix, 2, cumsum)/(1:n)
  mConf <- apply(mEst, 1, quantile, c(.025, .975))
  
  # Plot upper and lower confidence bound
  lines(mConf[1,], col = "green")
  lines(mConf[2,], col = "green")
  
  # Add legend for all lines
  legend("topright", c("Approximation of pi", "Error estimation (CLT)",
                       "Error estimation (Simulation)"), 
         lty = 1, col=c("red", "blue", "green"), bty="n", cex=.75)
}
```

## Nährerung für $\pi$

Um eine Nährerung für $\pi$ zu erreichen, können in einem Quadrat zufällige Punkt erzeugt werden. Derjenige Anteil der Punkte, der innerhalb des Kreises liegt, ergibt $\pi$. Zunächst definieren wir die Zufallsvariablen, aus denen die Koordinaten gezogen werden:

\begin{equation*}
X \sim Uni[-1,1]\quad\text{, d.h}\quad X_1 \sim Uni[-1,1] \quad \text{und} \quad X_2 \sim Uni[-1,1]
\end{equation*}

Dabei sind $X_{1}$und $X_{2}$ unabhängig. Die gemeinsame Dichtefunktion ergibt sich aus den einzelnen Dichten und kann wie folgt beschrieben werden:

\begin{align*}
f(x_1, x_2) &= \frac{1}{4}\,\mathbbm{1}_{[-1,1]}(x_1)\,\mathbbm{1}_{[-1,1]}(x_2)\\
&= \frac{1}{2}\,\mathbbm{1}_{[-1,1]}(x_1)\,\frac{1}{2}\,\mathbbm{1}_{[-1,1]}(x_2)\\
&= f(x_1)f(x_2)
\end{align*}

$\pi$ kann allgemein definiert werden als:

\begin{equation}
\label{eq:def_pi}
\pi = \int_{-1}^{1} \int_{-1}^{1} \mathbbm{1}_S(x_1,x_2)\,dx_1 dx_2
\end{equation}

wobei $S = \{x_1,x_2\,|\,x_1^2+x_2^2 \le 1\}$. Stochastisch ergibt sich $\pi$ wiederum als Erwartungswert der Indikatorfunktion von der gleichverteilten Zufallsvariablen $X$ auf der Menge der Kreispunkte:

\begin{align*}
\mathbb{E}[\mathbbm{1}_S(X)] &= \mathbb{E}[\mathbbm{1}_S(X_1,X_2)]\\
&= \int_{\mathbb{R}^2} \mathbbm{1}_S(x_1,x_2) f(x_1,x_2)\,d\lambda(x_1,x_2)\\
&= \int_{-\infty}^{\infty} \int_{-\infty}^{\infty} \mathbbm{1}_S(x_1,x_2) \cdot \frac{1}{4} \,\mathbbm{1}_{[-1,1]}(x_1)\,\mathbbm{1}_{[-1,1]}(x_2) \,dx_1 dx_2 \quad \text{(Fubini)}\\
&= \frac{1}{4}\, \int_{-1}^1 \int_{-1}^1 \mathbbm{1}_S(x_1,x_2) \,dx_1 dx_2\\
&\overset{\eqref{eq:def_pi}}{=} \frac{1}{4}\pi
\end{align*}

Durch Umstellung folgt damit direkt:

\begin{equation*}
\pi = 4\,\mathbb{E}[\mathbbm{1}_S(X)] = 4\,\mathbb{E}[\mathbbm{1}_S(X_1,X_2)]
\end{equation*}

Im Folgenden Code ist die Berechnung mittels `R` dargestellt. Die Funktion `fnErrorEstimation` ist hier auf Grund ihrer Länge nicht explizit aufgeführt, sie ist in der Datei `2.R` zu finden.

```{r Näherung Pi, fig.height=4, fig.cap="Simulation result (left) and error estimation (right).\\label{fig:plotPi}"}
fnPiRandom <- function(n) {
  # Generates random uniform values for x (x1) and y (x2) axis
  # 
  # Args:
  #   n: Number of samples
  #   
  # Returns:
  #   A list of x1 and x2 random values with size of n
  return(list(x1 = runif(n, min = -1, max = 1),
              x2 = runif(n, min = -1, max = 1)))
}

fnPiIndicator <- function(x1, x2) {
  # Indicate which values are inside of the circle with radius 1
  # and which are outside
  # 
  # Args:
  #   x1: Random values of x-axis
  #   x2: Random values of y-axis
  #   
  # Returns:
  #   A vector containing values 0, if point is outside of circle, and 4, 
  #   if point is inside of circle with radius 1
  return(((x1^2 + x2^2) <= 1)*4)
}

fnPiPlotCircle <- function(x1, x2) {
  # Plots all random points.
  # Points which are inside are red, points outside blue and some circle-points
  # are calculated, to mark the border in black
  # 
  # Args:
  #   x1: Random values of x-axis
  #   x2: Random values of y-axis
  #   
  # Returns:
  #   Nothing, just prints the plot
  
  inside <- as.logical(fnPiIndicator(x1, x2))
  outside <- !inside
  
  # Plot points inside and outside
  plot(x1[inside], x2[inside], pch = 20, cex = 0.5, col = "red",
       xlab = "x", ylab = "y", xlim = c(-1,1), ylim = c(-1,1))
  points(x1[outside], x2[outside], pch = 20, cex = 0.5, col = "blue")
  
  # Plot circle points to mark the border
  points(sin(1:10000), cos(1:10000), pch = 20, cex = 0.2, col = "black")
}

# Split plot panel
par(mfrow = c(1,2), ps = 9, cex.axis = 0.9, cex.lab = 0.9)

# Create random values
X <- fnPiRandom(2000)

# Plot random values and circle
fnPiPlotCircle(X$x1, X$x2)

# Run error estimation
fnErrorEstimation(X, fnPiRandom, fnValueCalculation = fnPiIndicator)

# Set title for plots
title(paste("Monte-Carlo simulation with sample size of ", length(X$x1),
            " results in pi value of ", mean(fnPiIndicator(X$x1, X$x2)), sep = ""),
      outer = TRUE,  line = -2)
```

Die Ergebnisse sind in Darstellung \ref{fig:plotPi} gezeigt. Auf der linken Seite sind die generierten Zufallswerte dargestellt. Die Werte, welche im inneren des Kreises (schwarz) gelandet sind, wurden rot markiert, Werte außerhalb blau. Auf der rechten Seite ist der kumulierte Mittelwert der Samples schwarz dargestellt. Die rote Linie markiert den Mittelwert über alle Samples und die blaue und grüne Linie markieren die zwei möglichen Methoden der Fehlerabschätzung (mittels Zentralem Grenzwertsatz und Simulation).

## Approximation einer Wahrscheinlichkeit

Gegeben sei eine Zufallsvariable $X \sim N(0,1)$. Die Wahrscheinlichkeit $\mathbb{P}(X > 20)$ soll per Monte-Carlo-Simulation approximiert werden. Zunächst formulieren wir die Wahrscheinlichkeit:

\begin{align*}
P(X > 20) &= 1-F(20) = \mathbb{E}[\mathbbm{1}_{(X > 20)}]\\
&= \int_{-\infty}^{\infty} \mathbbm{1}_{(X > 20)} \frac{1}{\sqrt{2\pi\sigma^2}} \exp{\left(-\frac{(x -\mu)^2}{2\sigma}\right)}\,dx\\
&= \int_{20}^{\infty} \frac{1}{\sqrt{2\pi}} \exp{\left(-\frac{x^2}{2}\right)}\,dx
\end{align*}

wobei $F$ die Verteilungsfunktion der Standardnormalverteilung bezeichne.

Um Zufallszahlen generieren zu können, müssen die Grenzen endlich sein, daher verwenden wir die Transformation $Y = \frac{1}{X} \,\Leftrightarrow\, X = \frac{1}{Y}$ und damit $\frac{dx}{dy} = -\frac{1}{y^2}$. Damit folgt im Weiteren:

\begin{align*}
P(X > 20) &= \int_{20}^{\infty} \frac{1}{\sqrt{2\pi}} \exp{\left(-\frac{x^2}{2}\right)}\,dx\\
&= \int_{0}^{\frac{1}{20}} \frac{1}{\sqrt{2\pi}} \exp{\left(-\frac{1}{2y^2}\right)} \frac{1}{y^2}\,dy\\
&= \int_{0}^{\frac{1}{20}} \tilde{g}(y)\,dy = \frac{1}{20}\,\mathbb{E}[\tilde{g}(Y)]
\end{align*}

Dabei ist $Y \sim Uni[0,\frac{1}{20}]$ mit Dichtefunktion $f_Y(y) = 20\,\mathbbm{1}_{[0,\frac{1}{20}]}(y)$, wodurch auch der Vorfaktor $\frac{1}{20}$ vor dem Erwartungswert begründet ist. Um das deutlich zu machen, kann folgende Rück-Umformung bzgl. der Gleichverteilung betrachtet werden:

\begin{align*}
\frac{1}{20}\,\mathbb{E}[\tilde{g}(Y)] &= \frac{1}{20}\,\int_{-\infty}^{\infty} \tilde{g}(y)\cdot 20\,f(y) \,dy\\
&= \int_{-\infty}^{\infty} \tilde{g}(y)\cdot \mathbbm{1}_{[0,\frac{1}{20}]}(y) \,dy\\
&= \int_{0}^{\frac{1}{20}} \tilde{g}(y) \,dy
\end{align*}

Definieren wir uns nun eine Funktion $g(y) = \frac{1}{20} \tilde{g}(y)$, dann gilt:

\begin{equation*}
P(X > 20) = \frac{1}{20}\,\mathbb{E}[\tilde{g}(Y)] = \mathbb{E}[g(Y)] \approx \frac{1}{n}\sum_{i=1}^n g(y)
\end{equation*}

Der letzte Schritt entspricht der Monte-Carlo-Approximation und wird durch das Gesetz der großen Zahlen bzw. den Satz von Glivenko-Cantelli ermöglicht.

Zunächst soll versucht werden die Wahrscheinlichkeit  mittels der `R`-Funktion `pnorm` zu bestimmen.

``` {r Wahrscheinlichkeit Naiv 1}
# Using pnorm
1 - pnorm(20)
```

Die von `R` zur Verfügung gestellte Funktion `pnorm` kann die an der Stelle sehr kleine Wahrscheinlichkeit nicht mehr exakt angeben und rundet auf 0. Eine Möglichkeit trotzdem eine Lösung zu erhalten, wäre zunächst eine naive Monte-Carlo-Implementierung, die einfach eine hohe Zahl an standardnormalverteilten Zufallswerten erzeugt und prüft wie häufig diese Werte außerhalb von 20 vor kommen.

``` {r Wahrscheinlichkeit Naiv 2}
# Naive Monte-Carlo approximation
n <- 1000000
x <- rnorm(n)
indicator <- (x > 20) * 1
mean(indicator)
```

Auch hier ist das Ergebnis Null, da die Wahrscheinlichkeit so klein ist, dass selbst --- wie im obigen Fall --- $1.000.000$ Zufallszahlen nicht ausreichen, um ein solch unwahrscheinliches Ereignis zu erhalten.

Im nächsten Versuch soll die oben beschriebene Transformation verwendet werden.

``` {r Wahrscheinlichkeit Monte Carlo Transformation, fig.height=4, fig.cap="Results and error estimation of probability approximation.\\label{fig:plotP}"}

fnProbRandom <- function(n) {
  # Generate random uniform values between 0 and 1/20
  # 
  # Args:
  #   n: Size of sample
  #   
  # Returns:
  #   Random vector of size n with values between 0 and 1/20
  return(runif(n, min = 0, max = 1/20))
}

fnProbG <- function(u) {
  # Calculate values of function g
  # 
  # Args:
  #   u: Random values
  #   
  # Returns:
  #   Result of function g, using random values u as argument
  return((1/20) * (1/sqrt(2*pi)) * exp(-1/(2*(u^2))) * (1/(u^2)))
}

# Set plot panel to one plot
par(mfrow = c(1,1), ps = 9, cex.axis = 0.9, cex.lab = 0.9)

# Generate random values
u <- fnProbRandom(10000)

# Calculate values with function g
g <- fnProbG(u)

# Run error estimation
fnErrorEstimation(u, fnProbRandom, fnValueCalculation = fnProbG)

# Set title for plot
title(paste("Monte-Carlo simulation with sample size of ", length(u),
            " results in P value of ", format(mean(g), digits = 3), sep = ""),
      outer = TRUE,  line = -2)
```

Im Gegensatz zu den obigen naiven Ansätzen ist mittels der Transformation in gleichverteilte Zufallsvariablen eine Lösung bereits mit einer relativ kleinen Anzahl von Zufallswerten möglich. Die Ergebnisse sind in Abbildung \ref{fig:plotP} dargestellt.

## Approximation eines Integrals

Die Integrale in den Grenzen zwischen $0$ und $1$ zweiter Funktionen $h_1(x)$ und $h_2(x)$ sollen mit Hilfe einer Monte-Carlo Approximation bestimmt werden.

\begin{equation*}
h_1(x) = (\cos(50x) + \sin(20x))^2 \qquad h_2(x) = \sin(\frac{1}{x})
\end{equation*}

Die Implementierung in `R` efolgt über zwei Funktionen:

``` {r integrate functions}
fnIntH1 <- function(x) {
  # Calculate values of function h1
  # 
  # Args:
  #   x: Random values
  #   
  # Returns:
  #   Result of function h1, using random values x as argument
  return((cos(50*x)+sin(20*x))^2)
}

fnIntH2 <- function(x) {
  # Calculate values of function h2
  # 
  # Args:
  #   x: Random values
  #   
  # Returns:
  #   Result of function h2, using random values x as argument
  return(sin(1/x))
}
```

Wie bei der Bestimmung der Wahrscheinlichkeit oben, kann auch hier zunächst mit einem naiven Ansatz begonnen werden. Mit Hilfe der `integrate`-Funktion von `R`, soll eine Lösung der Integrale erfolgen.

``` {r naiv 1}
# Using R's integrate function to integrate h1
h1Int <- integrate(fnIntH1, 0, 1)
h1Int
```

Für die Funktion $h_1(x)$ funktioniert die Bestimmung des Integrals ohne Probleme. Für die zweite Funktion $h_2(x)$, kommt es jedoch zu einem Fehler bei der Berechnung.

``` {r naiv 2}
# Using R's integrate function to integrate h2
tryCatch({
    integrate(fnIntH2, 0, 1)
  }, error = function(e) {
    print(e)
  })
```

Die Monte-Carlo-Approximation kann beide Integrale annähern. Das Vorgehen ist weitestgehend anlog zur Bestimmung der Wahrscheinlichkeit in der vorigen Aufgabe.

``` {r integral monte-carlo, fig.height=4, fig.cap="Results and error estimation of integral approximation.\\label{fig:plotInt}"}
fnIntRandom <- function(n) {
  # Generate random uniform values
  # 
  # Args:
  #   n: Size of sample
  #   
  # Returns:
  #   Random vector of size n with values between 0 and 1
  return(runif(n))
}
  
# Set plot panel to two plots
par(mfrow = c(1,2), ps = 9, cex.axis = 0.9, cex.lab = 0.9)

# Using Monte-Carlo integration
u <- fnIntRandom(10000)
h1 <- fnIntH1(u)
h2 <- fnIntH2(u)

# Run error estimation
fnErrorEstimation(u, fnIntRandom, fnValueCalculation = fnIntH1)
title(paste("h1: ", length(u), " samples, result: ",
            round(mean(h1), 3), sep = ""))
fnErrorEstimation(u, fnIntRandom, fnValueCalculation = fnIntH2)
title(paste("h2: ", length(u), "samples, result ",
            round(mean(h2), 3), sep = ""))
```

In Abbildung \ref{fig:plotInt} sind die Ergebnisse und Fehlerauswertungen der Integral-Approximationen mittels Monte-Carlo dargestellt. Ein Vergleich der Ergbnisse ist nur für $h_1(x)$ möglich, da nur hier die `integrate`-Funktion von `R` ein Ergebnis liefert.

```{r integral comparison error}
# Calculate percentage error
round(abs(h1Int$value - mean(h1))/h1Int$value, 5)
```

Es ergibt sich als eine Abweichung von $\sim 1,924\%$ zwischen der `integrate`-Funktion und der Monte-Carlo-Approximation.

## Erwartungswert der Fläche eines zufälligen Dreiecks

Zur einfachen Bestimmung des Erwartungswertes eines zufälligen Dreiecks kann genutzt werden, dass die Fläche des Dreiecks durch folgende Formel gegeben ist:

\begin{equation*}
\frac{1}{2}|\text{Det}\,A|,\quad\text{wobei } A = \begin{pmatrix}x_1 & y_1 & 1\\ x_2 & y_2 & 1\\ x_2 & y_2 & 1\\\end{pmatrix}
\end{equation*}

Die Monte-Carlo-Approximation wurde wie folgt implementiert:

``` {r triangle monte-carlo, fig.height=4, fig.cap="Results and error estimation of random triangle area.\\label{fig:plotTri}"}
fnAreaRandom <- function(n) {
  # Generate three random uniform values between 0 and 1 for x and y
  # respectively. The function directly calculates the area of triangle
  # between these three random points.
  # 
  # Args:
  #   n: Size of sample
  #   
  # Returns:
  #   Random vector of size n containing area values of random triangles
  
  areas <- NULL
  for (i in 1:n) {
    # Generate random values for x- and y-axis
    x <- runif(3)
    y <- runif(3)
    # Calculate area of trinangle and add to vector
    areas[i] <- abs(0.5 * det(matrix(c(x, y, c(1, 1, 1)), nrow = 3, ncol = 3)))
  }
  
  # Return vector of random triangle areas
  return(areas)
}

# Set plot panel to one plot
par(mfrow = c(1,1), ps = 9, cex.axis = 0.9, cex.lab = 0.9)

# Generate random triangle area values
A <- fnAreaRandom(1000)

# Run error estimation
fnErrorEstimation(A, fnAreaRandom)
title(paste("Monte-Carlo simulation with sample size of ", length(A),
            " results in area of ", round(mean(A), 4), sep = ""))
```

Die Ergebniss und die Fehlerauswertung sind in Abbildung \ref{fig:plotTri} dargestellt.

\newpage

# Eine (naive) Datenanalyse

Für die naive Datenanalyse am Beispieldatensatz `faithful` wurden verschiedene Diagramme erstellt, die eine intuitive Auswertung der Daten ermöglichen können. Der Datensatz bezieht sich auf erhobene Daten der Ausstoßzeiten und der Ausstoßdauer des Geysirs "Old Faithful Geyser" in den USA.

## Histogramm

Ein Histogramm stellt die Häufigkeit von Daten dar. Dabei werden Daten in Klassen (bins) eingeteilt und die jeweilige Häufigkeit von auftretenden Elementen innerhalb dieser Klasse auf der y-Achse aufgetragen. Ein Histogramm ermöglicht damit eine erste grobe Einschätzung der möglichen Verteilung der Daten.

Wird die gesamte Variable `eruptions` (d.h. Dauer des Ausstoßes) ausgewertet, ergibt sich ein Histogramm, welches in Abbildung \ref{histoAll} dargestellt ist. Hierbei wird bereits deutlich, dass es sich unter Umständen um zwei normalverteilte Teilmengen handelt. Es könnte also z.B. sein, dass der Ausstoß des Geysirs nach zwei unterschiedlichen Prozessen abläuft. Ein Blick auf getrennte Daten (Eruptionszeit größer bzw. kleiner als 3 Minuten), dargestellt in Abbilung \ref{fig:histoSep}, scheint diese Vermutung zu unterstützen. Ob es sich jedoch wirklich um normalverteilte Daten handelt kann erst it dem QQ-Plot (siehe unten) genauer evaluiert werden und ist hier im besten Fall zu erahnen.

```{r histogram 1, echo=FALSE, cache=TRUE, fig.height=4, fig.cap="Histogram with all eruption data.\\label{fig:histoAll}"}
# Create subsets of faithful
faithLow  <- subset(faithful, eruptions <= 3)
faithHigh <- subset(faithful, eruptions > 3)

# Define some string variables for labeling plots 
stEruption <- "Eruption time (in min)"
stWaiting  <- "Waiting time (in min)"

par(mfrow = c(1,1), ps = 9, cex.axis = 0.9, cex.lab = 0.9)

# Histogram with all eruption time
hist(faithful$eruptions,  main = "Eruption time", xlab = stEruption,
     breaks = seq(min(faithful$eruptions), max(faithful$eruptions),
                  length = 20))
```

```{r histograms 2, echo=FALSE, cache=TRUE, fig.height=4, fig.cap="Histogram with eruption data, separated in two categories.\\label{fig:histoSep}"}
par(mfrow = c(1,2), ps = 9, cex.axis = 0.9, cex.lab = 0.9)

# Histogram with waiting time, sparated by low/high eruption time
hist(faithLow$waiting,  xlab = stWaiting,
     main = "Waiting time (eruption time < 3 min)",
     xlim= c(min(faithful$waiting), max(faithful$waiting)))
hist(faithHigh$waiting,  xlab = stWaiting,
     main = "Waiting time (eruption time > 3 min)",
     xlim= c(min(faithful$waiting), max(faithful$waiting)))
```

## Boxplot

Auch ein Boxplot soll dabei helfen die Verteilung der Daten einschätzen zu können. Der Boxplot besteht dabei aus drei oder vier Elementen. Es wird eine Box ausgegeben, deren Kanten den Bereich des unteren und oberen Quartils abdecken. Innerhalb der Box wird der Median als Linie eingezeichnet. Zusätzlich werden so genannte Whisker (ebenfalls oben und unten) eingezeichnet, die sich aus dem $1,5$-fachen des Interquartilsabstands ergeben. Optional können extreme Ausreißer als Punkte mit dargestellt werden. Der Boxplot gibt damit eine optische Einschätzung der empirischen Verteilung der Daten.

In Abbildung \ref{fig:box} sind die Wartezeiten für die zwei Untermengen mit Eruptionszeiten über und unter 3 Minuten dargestellt.

```{r boxplot, echo=FALSE, cache=TRUE, fig.height=4, fig.cap="Boxplot with waiting data, separated in two categories.\\label{fig:box}"}
par(mfrow = c(1,1), ps = 9, cex.axis = 0.9, cex.lab = 0.9)

# Boxplot with waiting time, one for low/hogh eruption time
boxplot(faithLow$waiting, faithHigh$waiting,
        names = c("eruption time < 3 min", "eruption time > 3 min"),
        main = "Waiting time")
```

## QQ-Plot

Ein QQ-Plot vergleicht die empirischen Quantile (eine Achse) mit den theoretischen Quantilen (andere Achse). Wenn die Daten einer theoretischen Verteilung exakt folgen, liegen alle Punkte somit auf einer Linie. Mit Hilfe eines QQ-Plots ist es bereits sehr gut möglich eine Einschätzung darüber zu bekommen, welche konkrete Verteilung den Daten vermutlich zu Grunde liegt.

In Abbildung \ref{fig:qq} sind alle Varianten dargestellt, d.h. Eruptions- und Wartzeiten, sowohl für den gesamten Datensatz, als auch getrennt für solche mit langen Eruptionszeiten (größer 3 Minuten) und kurzen Eruptionszeiten (kleiner 3 Minuten). Verglichen wird jeweils mit den theoretischen Quantilen der Standardnormalverteilung. Dabei wird deutlich, dass die getrennten Daten jeweils vermutlich einzeln normalverteilt sind, die nicht getrennten Daten ergeben aber kein solides Bild und sind gemeinsam vermutlich nicht normalverteilt. Dies spricht sehr dafür, dass die Eruptionen des Gaysirs nach zwei unterschiedlichen Prozessablaufen.

```{r qq-plots, echo=FALSE, cache=TRUE, fig.height=4, fig.cap="QQ-Plots in different data-combination.\\label{fig:qq}"}
par(mfrow = c(2,3), ps = 9, cex.axis = 0.9, cex.lab = 0.9)

# QQ-Plot and QQ-Line for eruption time
# One for (1) all, (2) low and (3) high eruptions time

qqnorm(faithful$eruptions, pch = 20, cex = 0.75, ylab = stEruption,
       main = "Eruption time (all eruption times)")
qqline(faithful$eruptions)

qqnorm(faithLow$eruptions, pch = 20, cex = 0.75, ylab = stEruption,
       main = "Eruption time (eruption time < 3 min)")
qqline(faithLow$eruptions)

qqnorm(faithHigh$eruptions, pch = 20, cex = 0.75, ylab = stEruption,
       main = "Eeruption time (eruption time > 3 min)")
qqline(faithHigh$eruptions)

# QQ-Plot and QQ-Line for waiting time
# One for (1) all, (2) low and (3) high eruptions time

qqnorm(faithful$waiting, pch = 20, cex = 0.75, ylab = stWaiting,
       main = "Waiting time (all eruption times)")
qqline(faithful$waiting)

qqnorm(faithLow$waiting, pch = 20, cex = 0.75, ylab = stWaiting,
       main = "Waiting time (eruption time < 3 min)")
qqline(faithLow$waiting)

qqnorm(faithHigh$waiting, pch = 20, cex = 0.75, ylab = stWaiting,
       main = "Waiting time (eruption time > 3 min)")
qqline(faithHigh$waiting)
```

## Scatter Plot and Regression

Ein Scatter-Plot stellt alle Punkte zweier (oder mehrerer Variablen) dar. Dabei ist das Ziel Abhängigkeiten zwischen den Variablen einschätzen können.

In Abbildung \ref{fig:scat} wurden Scatter Plots für alle Variablen-Kombinationen (analog zu den QQ-Plots) erstellt. Dabei wird erneut deutlich, dass es zwei Gruppen on Daten gibt. Durch die Regressionsgeraden wird zusätzlich deutlich, dass es in allen Fällen signifikante Zusammenhänge (auf einem Niveau von $\alpha = 5\%$) gibt. Die Auswertung der Regressionsanalysen ist hier aus Platzgründen nicht ausgegeben und ist der Datei `3.R` zu entnehmen.

```{r scatter, echo=FALSE, cache=TRUE, fig.height=4, fig.cap="Scatter plots and regression lines in different data combinations.\\label{fig:scat}"}
# Define some variables for scaling
vecMinmaxEruption <- c(min(faithful$eruptions), max(faithful$eruptions))
vecMinmaxWaiting  <- c(min(faithful$waiting), max(faithful$waiting))

par(mfrow = c(2,3), ps = 9, cex.axis = 0.9, cex.lab = 0.9)

# 6 Scatter-Plots with regression lines and coefficients in all combinations

# x: eruption, y: waiting

plot(faithful$eruptions, faithful$waiting, main = "All eruption times",
     xlab = stEruption, ylab = stWaiting)
linRegression <- lm(waiting ~ eruptions, data = faithful)
abline(linRegression)

plot(faithLow$eruptions, faithLow$waiting, main = "Eruption time < 3 min",
     xlab = stEruption, ylab = stWaiting,
     xlim = vecMinmaxEruption, ylim = vecMinmaxWaiting)
linRegression <- lm(waiting ~ eruptions, data = faithLow)
abline(linRegression)

plot(faithHigh$eruptions, faithHigh$waiting, main = "Eruption time > 3 min",
     xlab = stEruption, ylab = stWaiting,
     xlim = vecMinmaxEruption, ylim = vecMinmaxWaiting)
linRegression <- lm(waiting ~ eruptions, data = faithHigh)
abline(linRegression)

# x: waiting, y: eruption

plot(faithful$waiting, faithful$eruptions, main = "All eruption times",
     xlab = stWaiting, ylab = stEruption)
linRegression <- lm(eruptions ~ waiting, data = faithful)
abline(linRegression)

plot(faithLow$waiting, faithLow$eruptions, main = "Eruption time < 3 min",
     xlab = stWaiting, ylab = stEruption,
     xlim = vecMinmaxWaiting, ylim = vecMinmaxEruption)
linRegression <- lm(eruptions ~ waiting, data = faithLow)
abline(linRegression)

plot(faithHigh$waiting, faithHigh$eruptions, main = "Eruption time > 3 min",
     xlab = stWaiting, ylab = stEruption,
     xlim = vecMinmaxWaiting, ylim = vecMinmaxEruption)
linRegression <- lm(eruptions ~ waiting, data = faithHigh)
abline(linRegression)
```

## Schätzung

Zuletzt kann eine Schätzung des erwarteten nächsten Ausbruchs erfolgen. Als Schätzer des Ewartungswerts wird einfachheitshalber der Mittelwert verwendet, welcher sich im Falle der Normalverteilung aus dem Maximum-Likelihood-Ansatz und auch aus dem Kleinste-Quadrate-Ansatz ergibt. Zusätzlich wird der Standard-Fehler bestimmt, also die Varianz des Schätzers.

Zunächst wird der nächste zu erwartende Ausbruch (Wartezeit) für alle Daten geschätzt.

```{r estimation 1}
# for all eruption times
paste("mean of waiting time:", round(mean(faithful$waiting), 3), "min")
paste("standard error of estimator:",
            round(sqrt(var(faithful$waiting)/length(faithful$waiting)), 3), "min")
```

Im nächsten Schritt wird der nächste erwartete Ausbruch für Ausbrüche welche weniger als 3 Minuten dauern geschätzt.

```{r estimation 2}
# for low eruption times
paste("mean of waiting time:", round(mean(faithLow$waiting), 3), "min")
paste("standard error of estimator:",
            round(sqrt(var(faithLow$waiting)/length(faithLow$waiting)), 3), "min")
```

Zuletzt wird der nächste ewartete Ausbruch für Ausbrüche mit mehr als 3 Minuten Wartezeit geschätzt.


```{r estimation 3}
# for high eruption times
paste("mean of waiting time:", round(mean(faithHigh$waiting), 3), "min")
paste("standard error of estimator:",
            round(sqrt(var(faithHigh$waiting)/length(faithHigh$waiting)), 3), "min")
```

Die Schätzer streuen weniger, wenn die Fälle einzeln betrachtet werden (lange/kurze Ausbrüche). Auch das liefert einen weiteren Hinweis für die These, dass die Ausbrüche getrennt betrachtet werden sollten.

\newpage

# Normalverteilung